【裁判字號】    89,易,728
【裁判日期】    890926
【裁判案由】    侵占
【裁判全文】
臺灣臺南地方法院刑事判決                          八十九年度易字第七二八號
    公  訴  人  臺灣台南地方法院檢察署檢察官
    被      告  乙○○
右列被告因侵占案件，經檢察官提起公訴（八十九年度偵字第三七八號），本院判決
如左：
    主      文
乙○○連續意圖為自己不法之所有，而侵占對於業務上所持有之物，處有期徒刑拾月
。
    事      實
一、乙○○於民國（下同）八十一年十月二十一日起任職嵩讚企業股份有限公司（下
    簡稱嵩讚公司）之業務員，從事代嵩讚公司向其藥局客戶銷貨並收取貨款之業務
    。詎竟基於意圖為自己不法所有之概括犯意，自八十五年七月二十四日起至八十
    八年十月七日止（起訴書誤載為八十八年九月九日止），利用其上開職務之便，
    連續將其代收之貨款共新台幣（下同）六十五萬四百二十九元（如附表所示，起
    訴書誤載為九十七萬五千九百八十八元），以變易持有為不法所有之意思予以侵
    占入己。嗣乙○○於八十八年十一月初離職後，經嵩讚公司向附表所示客戶查證
    ，該等貨款均已經乙○○收訖，但迄未繳回嵩讚公司，而得悉上情。
二、案經嵩讚公司訴由台灣台南地方法院檢察署檢察官偵查起訴。
    理      由
一、訊據被告乙○○固不否認其於八十一年十一月間到八十八年十一月初均任職於嵩
    讚公司擔任業務員，並負責向客戶銷貨及收取貨款等業務，但矢口否認有何侵占
    貨款之犯行，辯稱：對附表所示客戶方面，伊並未向耀達藥局收取貨款，除此之
    外並無意見，至於其他部分則是與客戶退貨問題有關，因為伊向客戶銷貨後，客
    戶有些向伊退貨，事後伊也退貨給告訴人嵩讚公司，但嵩讚公司可能忘記記帳，
    以致於將此等款項認係伊所侵占云云，惟查，右揭事實，業據告訴人即嵩讚公司
    代理人甲○○指訴綦詳，並證稱：「我們公司的收款流程是業務員將貨物及收款
    憑證取走，以便交給客戶，如客戶買受，並交付價款，業務員就應當取回價款並
    填製收款憑證之報表。如果客戶不買或退貨業務員就應填寫退貨憑證（即退貨證
    明單），並將貨物及收款憑證一起繳回公司。至於明細表所載『退貨少ＸＸ元』
    係指被告取走一定數額之貨物及收款憑證，但藥局有部分退貨，扣除退貨之金額
    被告尚應繳回以繳付之貨物差額，但被告並未繳回該差額。：：」等語（見本院
    八十九年五月三日訊問筆錄），並提出業務帳款明細表、收款明細表、出貨單、
    營業人銷貨退回進貨退出或折讓證明單等影本乙冊在卷可證，顯見被告就附表所
    示款項或未填製收款憑證報表，或客戶有部分退貨，但被告未繳回客戶已收貨物
    之貨款價額。依此，嵩讚公司既委由被告將貨物售出予附表所示之客戶，然客戶
    除退貨部分外，已將應付貨款交由被告收訖，但被告於離職前迄未將該等款項提
    交予嵩讚公司，自是由被告變易為所有之意思而逕予侵占。是被告仍以前詞置辯
    ，要屬飾卸之詞，洵難採信。故本件事證已臻明確，被告犯行堪以認定，應依法
    論科。
二、核被告乙○○所為，係犯刑法第三百三十六條第二項之業務侵占罪。被告先後多
    次犯行，時間緊接，犯罪構成要件相同，顯係基於概括犯意為之，應依連續犯之
    規定論以一罪，併依法加重其刑。爰審酌被告犯罪之動機、目的、手段、所生危
    害、所得利益、犯罪後飾詞否認之態度及尚未與嵩讚公司達成和解等一切情狀，
    量處如主文所示之刑，以資懲儆。
據上論斷，應依刑事訴訟法第二百九十九條第一項前段，刑法第五十六條、第三百三
十六條第二項，罰金罰鍰提高標準條例第一條前段，判決如主文。
本案經檢察官周文祥到庭執行職務。
中      華      民      國    八十九    年      九      月    二十六    日
                                  臺灣臺南地方法院刑事第二庭
                                          法  官  林彥君
右正本證明與原本無異。
如不服本判決，應於判決送達後十日內，向本院提出上訴狀。
                                          書記官  陳瑞鈴
中      華      民      國    八十九    年      九      月     二十六   日
附錄本案論罪科刑法條全文：
刑法第三百三十六條第二項：
  對於業務上所持有之物，犯前條第一項之罪者，處六月以上五年以下有期徒刑，得
  併科三千元以下罰金。


司法院資訊處製作；財團法人民間司法改革基金會備份。
